臺灣高等法院臺南分院交通事件裁定　　 100年度交抗字第96號
抗　告　人　鄭家瑞
上列抗告人因違反道路交通管理處罰條例事件，不服臺灣嘉義地
方法院交通法庭中華民國100年7月29日裁定（100年度交聲字第
713號），提起抗告，本院裁定如下：
    主  文
抗告駁回。
    理  由
一、抗告意旨以：
  (一)依交通部82年4月22日交路字第009811號函、道路交通管理
    處罰條例第60條第3項以及違反道路交通管理事件統一裁罰
    基準及處理細則第12條第2項、第3項等條文法規，「闖紅燈
    」認定應為前懸部分基準，號誌為紅燈時，車輛停止時，其
    前懸部分，應停於白色停止線之前不得伸越。原裁定援引之
    道路交通標誌線號誌設置規則第170條第1項規定「停止線用
    以指示行駛車輛停止之界線，車輛停止時，其前懸部分不得
    伸越該線。」及同規則第206條第1項第5款第1目規定「車輛
    面對圓形紅燈表示禁止通行，不得超越停止線或進入路口」
    ，亦為如此。是依上開條文對於「闖紅燈」之認定，皆以車
    輛前懸為認定基準，抗告人並未闖紅燈。雖抗告人異議狀援
    引違反道路交通管理事件統一裁罰基準及處理細則第12條之
    規定，該條固有規定「情節輕微，以不舉發為適當」，惟並
    非抗告人之本意，抗告人並未闖紅燈，原裁定認抗告人之異
    議意旨為「異議人係車輛前懸部分超越停車白線，情節輕微
    ，以不舉發為適當」等語，不知從何而來，令抗告人感到莫
    名非常。
  (二)原裁定以採證照片第1張抗告人所駕車輛，於紅燈亮起該車
    輛前懸部分超過停止線，其前輪尚未超越停止線。然依抗告
    人前舉之交通部函示及相關條文規定所示，「闖紅燈」認定
    係以前懸為基準，再附上路口號誌運轉及標線設置光碟佐證
    ，抗告人駕駛之車輛係於黃燈時，前懸通過停車白線，然原
    裁定認定抗告之前輪尚未超越停止線，不知其法源憑據為何
    。
  (三)另按法院受理有關交通事件，準用刑事訴訟法之規定，道路
    交通管理處罰條例第89條前段定有明文。依最高法院76年台
    上字第4986號判例意旨，法院於審理行為人違反道路交通管
    理處罰條例案件，當踐行完畢調查證據程序後，為事實認定
    時，如就原處分機關所認定之行為人違規事實仍有合理之訴
    訟上懷疑，而無法確信行為人確有該當於道路交通管理處罰
    條例各該處罰條文之構成要件事實時，此際即應依訴訟上待
    證事實「倘有懷疑，則從被告之利益作解釋」之證據法則，
    做對受處分人有利之認定。依採證照片第1張紅燈號誌未出
    現倒數秒數，惟抗告人於聲明異議時提出該路口之號誌運轉
    及標線設置光碟，及抗告人自行至該路口，以違規車輛模擬
    採證照片位置及側面照2張，藉以說明舉發時該路口號誌燈
    於第1張採證照片是黃燈剛轉換為紅燈之初，而未顯示倒數
    秒數時之違規車輛前懸明顯已伸越白色停止線甚多，足以認
    定抗告人係黃燈通行，然卻未獲原審採信，自與上述證據法
    則顯有不符，抗告人權益明顯未受保障。
  (四)抗告人從事司機工作已近10年，曾與他人於路口發生擦撞情
    事，深知路口為危險地段，故於穿越路口均會減速慢行，並
    輕踩煞車以期能隨時應變，避免危險。依採證照片第1張及
    第2張明顯可看出車尾煞車燈持續亮著，原裁定所載「依採
    證照片第2張所示，此際異議人仍未將車輛停止『或有何踩
    煞車而煞車燈亮起之行為』，反係直接闖越交叉路口，直接
    行車離去，顯見異議人當時雖見紅燈亮起，仍無停車之意」
    等語，顯與事實不符。爰依法提出抗告，請求撤銷原裁定等
    語。
二、按汽車駕駛人，行經有燈光號誌管制之交岔路口闖紅燈者，
    處1,800元以上5,400元以下罰鍰；汽車駕駛人，違反前開規
    定者，除依原條款處罰鍰外，並記違規點數3點，道路交通
    管理處罰條例第53條第1項、第63條第1項第3款分別定有明
    文。又道路交通標誌標線號誌設置規則第170條第1項規定「
    停止線用以指示行駛車輛停止之界線，車輛停止時，其前懸
    部分不得伸越該線。」，同規則第206第1項第5款第1目規定
    「車輛面對圓形紅燈表示禁止通行，不得超越停止線或進入
    路口」，是汽車駕駛人行駛至有燈光號誌管制之交岔路口，
    其行進、轉彎應遵守燈光號誌之指示；而燈光號誌顯示為圓
    形紅燈者，應完全停止並禁止為任何通行行為，不得超越停
    止線或進入路口。又交通部為恐凡超越停止線即遽論處「闖
    紅燈」，難為一般大眾所接受，亦非「道路交通管理處罰條
    例」當初立法精神，故為促使駕駛人回歸於對標線之認知，
    同時兼顧執法技術層面與大眾接受程度，於民國82年4月22
    日以交路字第009811號函釋「闖紅燈」認定標準，將下列面
    對圓形紅燈時超越停止線或闖紅燈行為之認定，以供執法單
    位參考：1.車輛面對圓形紅燈時仍逕予穿越路口至銜接路段
    ，含左轉、直行、迴轉及右轉（依箭頭綠燈允許行駛者除外
    ）即視為闖紅燈之行為。2.有繪設路口範圍者：車輛無視於
    紅燈警示，有穿越路口之意圖，而車身已伸入路口範圍亦視
    同闖紅燈；若僅伸越停止線而未達路口範圍者，則視為不遵
    守標線指示。（可以處罰條例第60條第2項第3款之規定處分
    之）。3.無繪設路口範圍者：以車輛無視於紅燈號誌，而有
    穿越路口之企圖，其車身並已伸越停止線並足以妨害其他方
    向人（若有行人穿越道）、車通行者亦以闖紅燈論處；若僅
    車身伸越停止線則以不遵守標線指示視之。4.目前交岔路口
    已繪設網狀黃線區者暫以該範圍視作路口，未繪設者請公路
    主管機關依內政部警政署65年2月16日警署交字第00249號函
    之規定，視路況車況繪設路口範圍。5.另路口設有照相設施
    者並請有關單位依會議結論之認定標準配合調整以更能明確
    認定。又主管機關基於職權因執行特定法律之規定，得為必
    要之釋示，以供本機關或下級機關所屬公務員行使職權時之
    依據，此即「解釋性行政規則」（司法院大法官釋字第548
    號解釋參照）。是上開函釋為道路交通管理處罰條例第8條
    所定之公路主管機關之上級機關交通部所發布，其對該條例
    所為之釋示自有上開「解釋性行政規則」之效力，足堪為各
    級行政機關適用法律及執法機關適用法律意見之參考。
三、本件經查：
  (一)抗告人於100年5月3日11時15分許，駕駛車牌號碼936-VF號
    自用一般大貨車，行經台18線日安社區○○○○路口，因不
    遵守燈光號誌之管制而闖紅燈，經嘉義縣警察局依據路口照
    相設施採證照片舉發其「行經有燈光號誌管制之交岔路口闖
    紅燈」之違規事實，經移送交通部公路總局嘉義區監理所裁
    處罰鍰新臺幣（下同）3,600元，並記違規點數3點等情，業
    據舉發警員劉明杰於原審到庭證述明確（見原審卷第18頁）
    ，並有舉發違反道路交通管理事件通知單、交通部公路總局
    嘉義區監理所100年6月16日嘉監裁字第裁76-L00000000號裁
    決書、違規採證照片2張附於聲明異議案件卷宗可稽，足堪
    認定。
  (二)本案違規路段之台18線黃燈轉換成紅燈需4秒之設計，警方
    舉發之採證照片有2張，其中第1張照片顯示（附於聲明異議
    案件卷宗），拍攝時間為100年5月3日11時15分54秒，此時
    抗告人應遵守燈光號誌紅燈已經亮起，抗告人駕駛車牌號碼
    936-VF號自用一般大貨車正行經違規交岔路口，車身全部尚
    未超過白色停止線，依拍攝照片顯示該路口照相設施係裝置
    在抗告人應遵守燈光號誌紅燈之右後方，因拍攝角度致無法
    明確辨認大貨車前輪或前懸部分是否已經超越交岔路口之白
    色停止線；惟自警方舉發之採證違規照片第2張照片（附於
    聲明異議案件卷宗），拍攝時間為同日11時15分56秒，亦即
    在上開第1張照片後2秒，此時抗告人應遵守燈光號誌紅燈仍
    然亮啟，且顯示紅燈倒數讀秒21秒，抗告之大貨車全部車身
    非但已經超越白色停止線，且穿越交岔路口等情，此有上開
    採證照片2張為憑，且有嘉義縣警察局中埔分局100年6月7日
    嘉中警四字第1000006603號函在卷可稽（附於聲明異議卷宗
    ），則以抗告人見黃燈亮起至轉換成紅燈時，有4秒之反應
    時間，再依第1、2張採證照片所示，足認抗告人之車輛於行
    經違規交岔路口前黃燈已經亮起，於行經違規交岔路口白色
    停止線前已轉換為紅燈，不論其前輪或前懸部分是否已經超
    越交岔路口白色停止線，惟其車身全部均未超過白色停止線
    ，抗告人面對圓形紅燈本應停車，然抗告人仍直行闖紅燈，
    且於2秒後已經穿越路口等情，應可認定。
  (三)抗告人雖提出其事後模擬照片3張，欲證明其於行經路口時
    係黃燈，抗告人所駕駛之車輛前懸部分已經超過白色停止線
    甚多，抗告人係黃燈通行路口，而警方第1張採證照片則是
    黃燈剛轉換為紅燈之初等情，並提出模擬照片3張為證（附
    於聲明異議案件卷宗），然依抗告人提出之模擬照片，違規
    車輛之前輪在白色停止線，前懸已伸越白色停止線，此時係
    黃燈，而警方採證照片第1張則是紅燈已經亮起，是抗告人
    提出黃燈亮之模擬照片，顯然係於本案違規時紅燈亮違規情
    形前，抗告人欲用以證明其係黃燈通行路口，尚乏憑據，難
    認為有理由。
四、綜上所述，本件抗告人確有於上述時、地，行經有燈光號誌
    管制之交岔路口闖越紅燈之違規行為，原處分機關依道路交
    通管理處罰條例第53條第1項、第63條第1項第3款（裁決書
    漏載第3款）及違反道路交通管理事件統一裁罰基準表之規
    定，裁處罰鍰3,600元，並記違規點數3點，於法有據，核無
    違誤或不當。原審認原處分機關所為之裁處，並無違誤，因
    而駁回受處分人聲明異議。本院經核原裁定認事用法，並無
    不當。從而，抗告人猶執上開情詞，指摘原裁定不當，請求
    撤銷原裁定，更為適當裁定，為無理由，應予駁回。
據上論斷，應依道路交通事件處理辦法第25條、刑事訴訟法第41
2條，裁定如主文。
中    華    民    國   100    年    9     月    22    日
                  刑事第二庭    審判長法  官  葉居正
                                      法  官  陳欽賢
                                      法  官  張桂美
以上正本證明與原本無異。
不得再抗告。
                                      書記官  魏芝雯
中    華    民    國   100    年    9     月    22    日